【裁判字號】    95,再易,109
【裁判日期】    951229
【裁判案由】    拆屋還地
【裁判全文】
臺灣高等法院臺中分院民事判決  95年度再易字第109號
再審原告    乙○○
再審被告    中台企業股份有限公司
法定代理人  甲○○
上列當事人間返還土地事件，再審原告對於中華民國95年5月24
日本院95年度上易字第62號確定判決，提起再審之訴，本院判決
如下：
    主      文
再審之訴駁回。
再審訴訟費用由再審原告負擔。
    事實及理由
一、再審原告提起本件再審之訴主張：再審原告於近日與母親陳
    吳妹談及兩造間訴訟之事，經母親告知：「系爭土地之前即
    曾付費予再審被告，再審被告早已答應再審原告使用系爭土
    地．．．」等語，由上開證詞可證明再審原告經再審被告同
    意而占有系爭土地，故再審原告母親之證詞屬未經原確定判
    決斟酌並足影響判決之重要證物，且再審原告知悉此項再審
    事由至今仍未超過30日之期間，自得依民事訴訟法第496條
    第1項第13款提起本件再審之訴。又再審原告於原確定判決
    審理中，曾經提出24之37、24之376地號土地之二份地價稅
    繳納通知書，以證明再審原告之土地總面積已減少15平方公
    尺，顯無占用再審被告土地之情事，惟原確定判決漏未斟酌
    上開證物，自符民事訴訟法第497條之再審事由等語，求予
    廢棄原確定判決。
二、按再審之訴，應於30日之不變期間內提起；其期間自判決確
    定時起算，判決於送達前確定者，自送達時起算；其再審之
    理由發生或知悉在後者，均自知悉時起算。又判決於上訴期
    間屆滿時確定。不得上訴之判決，於宣示時確定；不宣示者
    ，於公告時確定，民事訴訟法第500條第1項、第2項，第398
    條第1項前段定有明文。次按提起再審之訴，應依民事訴訟
    法第501條第1項第4款表明再審理由及關於再審理由並遵守
    不變期間之證據。查本院95年度上易字第62號判決係於95年
    5月24日確定，嗣於同年6月9日送達再審原告，惟再審原告
    遲至95年12月18日始以原確定判決有民事訴訟法第497條事
    由提起本件再審之訴，顯已逾30日之不變期間，再審原告亦
    未主張前開再審理由係知悉在原確定判決送達之後，並於訴
    狀內表明其遵守不變期間之證據，再審原告此部分再審之訴
    ，顯不合法。況且再審原告所主張其於原確定判決審理中，
    曾經提出24之37、24之376地號土地之二份地價稅繳納通知
    書，業經原確定判決於理由中詳予審酌（參見原確定判決第
    4頁理由四（一））。
三、末按當事人發見未經斟酌之證物或得使用該證物者，得以再
    審之訴對於確定終局判決聲明不服。但以如經斟酌可受較有
    利益之裁判者為限，民事訴訟法第496條第1項第13款定有明
    文。又當事人發見未經斟酌之證物或得使用該證物，係指在
    前訴訟程序不知有該證物，或雖知有此而不能使用，現始得
    使用者而言。惟所謂「證物」包括書證及與書證有相同效力
    之物件或勘驗物等項，並不包括證人在內，發現新證人不能
    據為再審之訴之事由（最高法院23年上字第2951號、29年上
    字第696號判例意旨參照）。經查，本件再審原告主張係於
    提起本件再審之訴前30日之期間內，發見未經斟酌之證據即
    證人陳吳妹，其證詞如受斟酌可受較有利益之裁判云云，惟
    縱信再審原告發現證人後至提起本件再審之訴時，尚未逾30
    日之不變期間之主張為真實，得認此部分再審之訴仍屬合法
    ，然依前開判例意旨，民事訴訟法第496條第1項第13款所謂
    證物，並不包含證人在內，再審原告執上詞提起本件再審之
    訴，亦顯無理由。
四、綜上所述，再審原告之訴關於原確定判決就足影響於判決之
    重要證物漏未斟酌部分，為不合法，應予駁回；關於發現未
    經斟酌之證物或得使用該證物部分，顯無再審理由，依民事
    訴訟法第502條第2項規定，爰不經言詞辯論，以判決駁回之
    。
五、據上論結，本件再審之訴部分不合法、部分無理由，爰依民
    事訴訟法第502條、第95條、第78條判決如主文。
中    華    民    國    95    年    12    月    29    日
                    民事第二庭審判長法  官   童有德
                                    法  官   蔡秉宸
                                    法  官   翁芳靜
以上正本係照原本作成。
不得上訴。
                                    書記官   許美惠
中    華    民    國    95    年    12    月    29    日
                                                      Ｄ


司法院資訊處製作；財團法人民間司法改革基金會備份。
